【裁判字號】    98,訴,1825
【裁判日期】    981106
【裁判案由】    違反毒品危害防制條例
【裁判全文】
臺灣彰化地方法院刑事判決              98年度訴字第1825號
公  訴  人  臺灣彰化地方法院檢察署檢察官
被      告  甲○○
                      號
                    （另案於台灣雲林第二監獄執行中）
上列被告因違反毒品危害防制條例案件，經檢察官提起公訴（98
年度毒偵字第2052號），有刑事訴訟法第273 條之1 第1 項之情
形，本院合議裁定由受命法官獨任進行簡式審判程序，茲審理判
決如下：
    主  文
甲○○施用第一級毒品，累犯，處有期徒刑玖月。
    事  實
一、甲○○前於民國（下同）88年間，因施用毒品案件，先經本
    院裁定送觀察、勒戒，因有繼續施用毒品之傾向，又經本院
    以89年度毒聲字第879 號裁定令入戒治處所施以強制戒治，
    嗣於89年7 月15日停止戒治出監，復經本院以89年度毒聲字
    第507 號裁定撤銷停止戒治令入戒治處所強制戒治，甫於90
    年9 月29日執行完畢釋放。又於上開強制戒治執行完畢五年
    內之95年間，因違反毒品危害防制條例案件，經本院以95年
    度訴字第1069號判決判處有期徒刑1 年確定（第一案），再
    於同年間，因犯竊盜案件，經本院以95年度彰簡字第916 號
    判決判處有期徒刑3 月，如易科罰金以新台幣1 千元折算1
    日確定（第二案），並因違反毒品危害防制條例案件，經本
    院以95年度訴字第1701號判決判處有期徒刑1 年1 月確定（
    第三案），另於96年間，因犯竊盜案件，經臺灣南投地方法
    院以96年度易字第79號判決判處有期徒刑7 月，上開一、二
    、三、四案經臺灣南投地方法院以96年度聲減字第1157號裁
    定減為有提行6 月、1 月又15日、6 月又15日、3 月又15日
    ，應執行有期徒刑1 年又15日確定，甫於97年5 月18日縮刑
    期滿而執行完畢。詎仍不知悔改，復基於施用第一級毒品海
    洛因之犯意，於98年8 月8 日下午3 時30分許，在其位於彰
    化縣芬園鄉○○路○ 段860 巷21號住所處，以將海洛因摻入
    香煙點燃吸食之方式，施用第一級毒品海洛因1 次。嗣為警
    於98年8 月12日中午12時10分許，在彰化縣彰化市○○路口
    ，因形跡可疑，且因毒品案件遭通緝中，經其同意至彰化縣
    警察局彰化分局快官派出所採尿送驗，結果呈毒品嗎啡、可
    待因陽性反應，始悉上情。
二、案經彰化縣警察局彰化分局報請臺灣彰化地方法院檢察署檢
    察官偵查起訴。
    理  由
一、按除被告所犯為死刑、無期徒刑、最輕本刑為3 年以上有期
    徒刑之罪或高等法院管轄第一審案件者外，於刑事訴訟法第
    273 條第1 項程序進行中，被告先就被訴事實為有罪之陳述
    時，審判長得告知被告簡式審判程序之旨，並聽取當事人、
    代理人、辯護人及輔佐人之意見後，裁定進行簡式審判程序
    ；除簡式審判程序、簡易程序及第376 條第1 款、第2 款所
    列之罪之案件外，第一審應行合議審判，刑事訴訟法第273
    條之1 第1 項、第284 條之1 分別定有明文。本件被告甲○
    ○所犯係死刑、無期徒刑、最輕本刑為3 年以上有期徒刑或
    高等法院管轄第一審案件以外之罪，並於本院行準備程序時
    就被訴事實為有罪之陳述，本院合議庭依前揭規定，經評議
    結果，裁定改由受命法官獨任行簡式審判程序，先予敘明。
二、上揭事實，業據被告甲○○於警詢、偵訊、本院準備程序及
    審理時均坦承不諱，且其98年8 月12日為警查獲時所採取之
    尿液，經送鑑驗結果，確呈嗎啡、可待因陽性反應，此有彰
    化縣警察局彰化分局委託檢驗尿液代號與真實姓名對照認證
    單、去氧核醣核酸條例以外案件接受尿液採樣同意書及詮昕
    科技股份有限公司98年8 月26日報告編號00000000號濫用藥
    物尿液檢驗報告各1 紙附卷可稽，應認被告之自白確與事實
    相符，堪以採信。
三、按依毒品危害防制條例所為關於聲請觀察、勒戒或強制戒治
    之裁定，涉及拘束人身自由之保安處分，係有關實體事項而
    與實體判決具同等效力，於確定後，得以其違背法令為由，
    提起非常上訴。又施用第一、二級毒品為犯罪行為，毒品危
    害防制條例第10條定有處罰明文。故施用第一、二級毒品者
    ，依前揭規定本應科以刑罰，惟基於刑事政策，對合於一定
    條件之施用者，則依同條例第20條、第23條之規定，施以觀
    察、勒戒或強制戒治之保安處分。再毒品危害防制條例於民
    國92年7 月9 日修正公布，自93年1 月9 日施行，刪除二犯
    及三犯之規定，一改修法前繁雜之處遇程序，並認施用毒品
    者係屬病患性犯人，以觀察、勒戒戒除其身癮，並以強制戒
    治去除其心癮。其中第20條、第23條將施用毒品之刑事處遇
    程序，區分為「初犯」及「五年內再犯」、「五年後再犯」
    。依其立法理由之說明：「初犯」，經觀察、勒戒或強制戒
    治後，應為不起訴處分或不付審理之裁定；經觀察、勒戒或
    強制戒治執行完畢釋放後，「五年內再犯」者，因其再犯率
    甚高，原實施之觀察、勒戒及強制戒治既已無法收其實效，
    爰依法追訴或裁定交付審理。至觀察、勒戒或強制戒治執行
    完畢釋放後，「五年後再犯」者，前所實施之觀察、勒戒或
    強制戒治已足以遮斷其施用毒品之毒癮，為期自新及協助其
    斷除毒癮，仍適用「初犯」規定，先經觀察、勒戒或強制戒
    治之程序。從而依該次修正後之規定，僅限於「初犯」及「
    五年後再犯」二種情形，始應先經觀察、勒戒或強制戒治之
    程序。倘被告前於五年內已再犯，縱其第三次（或第三次以
    上）再度施用毒品之時間，在初犯或前次再犯經觀察、勒戒
    或強制戒治執行完畢釋放五年以後，已不合於「五年後再犯
    」之規定，且因前已於「五年內再犯」，顯見其再犯率甚高
    ，原實施觀察、勒戒或強制戒治，已無法收其實效，即應依
    該條例第10條處罰，不因其再犯之處遇僅受觀察、勒戒之執
    行，未經起訴處罰而有異（參照最高法院97年度第5 次刑事
    庭會議決議及97年度臺非字第406 號判決）。查被告甲○○
    前於88年間，因施用毒品案件，先經本院裁定送觀察、勒戒
    ，因有繼續施用毒品之傾向，又經本院以89年度毒聲字第87
    9 號裁定令入戒治處所施以強制戒治，嗣於89年7 月15日停
    止戒治出監，復經本院以89年度毒聲字第507 號裁定撤銷停
    止戒治令入戒治處所強制戒治，甫於90年9 月29日執行完畢
    而釋放。又於上開強制戒治執行完畢五年內之95年間，因違
    反毒品危害防制條例案件，經本院以95年度訴字第1069號判
    決判處有期徒刑1 年確定等情，此有臺灣高等法院被告前案
    紀錄表在卷可稽，被告前既曾因施用毒品案件，經觀察、勒
    戒及強制戒治執行完畢釋放後之5 年內，已再犯施用毒品罪
    ，復於98年8 月8 日下午3 時30分許，再犯施用第一級毒品
    海洛因之犯行，揆諸前揭說明，即非屬毒品危害防制條例第
    20 條 第3 項所規定之「五年後再犯」之情形，且因前已於
    「五年內再犯」，即應依毒品危害防制條例第10條之規定處
    罰。綜上所述，本案事證明確，被告犯行洵堪認定，應予依
    法論科。
四、查海洛因係毒品危害防制條例第2 條第2 項第1 款所稱之第
    一級毒品，依法不得持有、施用。核被告所為，係犯毒品危
    害防制條例第10條第1 項之施用第一級毒品罪。被告於施用
    前持有第一級毒品海洛因之低度行為，為施用之高度行為所
    吸收，不另論罪。又查，被告前於95年間，因違反毒品危害
    防制條例案件，經本院以95年度訴字第1069號判決判處有期
    徒刑1 年確定（第一案），再於同年間，因犯竊盜案件，經
    本院以95年度彰簡字第916 號判決判處有期徒刑3 月，如易
    科罰金以新台幣1 千元折算1 日確定（第二案），並因違反
    毒品危害防制條例案件，經本院以95年度訴字第1701號判決
    判處有期徒刑1 年1 月確定（第三案），另於96年間，因犯
    竊盜案件，經臺灣南投地方法院以96年度易字第79號判決判
    處有期徒刑7 月，上開一、二、三、四案經臺灣南投地方法
    院以96年度聲減字第1157號裁定減為有提行6 月、1 月又15
    日、6 月又15日、3 月又15日，應執行有期徒刑1 年又15日
    確定，甫於97年5 月18日縮刑期滿而執行完畢等情，此有臺
    灣彰化地方法院檢察署刑案資料查註紀錄表、臺灣高等法院
    被告前科紀錄表各1 份在卷可稽，其於5 年內以故意再犯本
    件有期徒刑以上之罪，為累犯，應依刑法第47條第1 項之規
    定，加重其刑。爰審酌被告前即有施用毒品之前科，且曾因
    施用毒品送觀察勒戒及強制戒治，仍未能戒除毒癮，竟再度
    施用毒品戕害自身健康，及其犯罪之動機、目的、所生危害
    及犯罪後尚知坦承犯行，態度良好等一切情狀，酌情量處如
    主文所示之刑。
據上論斷，應依刑事訴訟法第273 條之1 第1 項、第299 條第1
項前段，毒品危害防制條例第10條第1 項，刑法第11條前段、第
47條第1 項，判決如主文。
本案經檢察官紀雅惠到庭執行職務。
中    華    民    國    98    年    11    月    6     日
                  刑事第九庭    法  官  黃齡玉
以上正本證明與原本無異。
如不服本判決，應於收受判決後10日內向本院提出上訴書狀，並
應敘述具體理由；其未敘述上訴理由者，應於上訴期間屆滿後20
日內向本院補提理由書（均須按他造當事人之人數附繕本「切勿
逕送上級法院」）。
中    華    民    國    98    年    11    月    6     日
                                書記官  林嘉賢
附錄本案論罪科刑法條全文：
毒品危害防制條例第10條
施用第一級毒品者，處 6 月以上 5 年以下有期徒刑。
施用第二級毒品者，處 3 年以下有期徒刑。


司法院資訊處製作；財團法人民間司法改革基金會備份。
